【裁判字號】    98,小上,1
【裁判日期】    980121
【裁判案由】    侵權行為損害賠償
【裁判全文】
臺灣板橋地方法院民事裁定               98年度小上字第1號
上  訴  人  甲○○
被 上 訴人  笪德國際股份有限公司
法定代理人  乙○○
上列當事人間請求侵權行為損害賠償事件，上訴人對於中華民國
97年11月13日本院三重簡易庭97年度重小字第3255號第一審判決
提起上訴，本院裁定如下：
    主  文
上訴駁回。
第二審訴訟費用新臺幣壹仟伍佰元由上訴人負擔。
    理  由
一、按對於小額程序之第一審裁判之上訴，非以其違背法令為理
    由，不得為之，民事訴訟法第436 條之24第2 項定有明文。
    依同法第486 條規定，判決不適用法規或適用不當者，為違
    背法令。所謂違背法令，非以違背成文法為限，即判決違背
    成文法以外之法則，如論理法則、經驗法則、證據法則，仍
    應認第二審判決確定之事實違背法令；至所謂經驗法則，係
    指由社會生活累積的經驗歸納所得之法則而言，凡日常生活
    所得之通常經驗及基於專門知識所得之特別經驗均屬之（最
    高法院79年度第1 次民事庭會議參照）。且依同法第436 條
    之25規定，上訴狀內應記載上訴理由，並表明原判決所違背
    之法令及其具體內容，以及依訴訟資料可認為原判決有違背
    法令之具體事實，上訴狀或理由書如未依此項方法表明者，
    即難認為已對小額訴訟第一審判決之違背法令有具體之指摘
    ，又上訴理由如僅引用原審判決時之攻擊防禦方法作為上訴
    理由，應認為未對原審判決有何具體之指摘，不得謂已合法
    表明上訴理由，其上訴均難認為合法。
二、本件上訴人係對於小額訴訟之第一審判決提起上訴，核其上
    訴理由狀所載指陳：(一)於民國96年4 月24日晚上22時零5 分
    發生之車禍（下稱系爭車禍）上訴人係受害者，上訴人曾於
    同年10月11日寄發存證信函予被上訴人及其法定代理人，惟
    上開存證信函皆因查無此人遭退回，則無此公司如何能勝訴
    ？(二)系爭車禍發生後，被上訴人直至96年5 月2 日始將其所
    有車牌號碼2301-FR 自用小客貨車（下稱系爭車輛）送修，
    且送修費用高達新臺幣（下同）6 萬多元，顯不合理。(三)證
    人吳佳洋所言不實在，理由如下：1.被上訴人與證人吳佳洋
    均住在臺北縣林口鄉○○路○路1 段68巷內，二人應是鄰居
    ，是否有利害共同關係，尚待調查。2.系爭車禍發生時間為
    晚上10時5 分許，然證人吳佳洋卻稱當時於上班之便利商店
    門口拖地準備下班，依常理判斷，晚上10後，證人吳佳洋已
    經下班，不在現場。3.證人吳佳洋僅證稱於本件車禍發生時
    ，背對店外，實難作為目擊證人。4.證人吳佳洋於鈞院97年
    重小調字第281 號作證時指稱原告所駕車輛顏色為白色，與
    實際顏色為灰色不符。5.證人吳佳洋於系爭車禍發生後4 個
    多月即96年9 月6 日始至新莊分局文化派出所製作目擊筆錄
    ，作筆錄之動機可疑。綜上，原審判決認事用法均有違誤，
    自屬判決違背經驗法則之違法等語。
三、經查：
  (一)上訴人主張於96年10月11日寄發存證信函予被上訴人及其法
    定代理人，惟上開存證信函皆因查無此人遭退回，則無此公
    司如何能勝訴等語，查本件被上訴人公司名稱係「笪德國際
    股份有限公司」（見原審97年10月28日調解程序筆錄），惟
    上訴人以「宣德國際股份有限公司」及鄭德隆為收件人寄發
    存證信函，經郵務機關各以原址查無此公司及遷移為由退回
    ，此有上訴人所提之退郵信封、存證信函暨回執影本各1 件
    在卷可憑（見原審卷第54頁至第56頁），則上訴人非以被上
    訴人之公司名稱「笪德國際股份有限公司」及非向其法定代
    理人乙○○之住所寄發存證信函，被上訴人顯無收受前開存
    證信函之可能，是上訴人此部分主張，委無足取。
  (二)依民法第196 條請求賠償物被毀損所減少之價額，得以修復
    費用為估定之標準，但以必要者為限（例如：修理材料以新
    品換舊品，應予折舊），如修理材料以新零件更換被損害之
    舊零件，計算損害賠償額時，自應將零件折舊部分予以扣除
    ，最高法院77年第9 次民事庭會議決議可資參照。本件上訴
    人主張系爭車禍發生後，被上訴人直至96年5 月2 日始將其
    所有之系爭車輛送修，且送修費用高達6 萬多元，顯不合理
    等語，查系爭車禍後，被上訴人之法定代理人鄭德隆旋即出
    國，並於同年4 月29日始返國，此有被上訴人之法定代理人
    所提之護照影本2 紙在卷足稽（見原審卷第68頁、第69頁）
    ，嗣於同年5 月2 日將系爭車輛送修等情，尚無違反一般社
    會常情；次查，原審判決略以：「系爭車輛修車估價單所載
    之維修項目，核與該車所受損部位相符，堪認上開修復項目
    所須之零件及工資共計68,900元，均屬必要修復費用無誤，
    惟零件費43,500元部分係以新品換舊品，揆諸前述，應予折
    舊…是扣除折舊額後得請求之零件合理修復費用為8,240 元
    〔計算式：43,500元－37,260元＝8,240 元〕。至修理工資
    25,400元部分，則不因新舊車輛而有所不同，自得全額向被
    告求償。故原告所得請求之賠償修理費金額為33,640元（
    8,240 元＋25,400＝33,640元）。」，原審判決據此認定被
    上訴人所得請求上訴人賠償之修復費用為33,640元，有本院
    97年度重小字第3255號民事判決1 份附卷足稽，惟查此係法
    院認定事實及適用法律之職權行使，且其理由亦已詳載，揆
    諸前開說明，原審法院認事用法核無違誤，是上訴人主張送
    修費用過高，原審判決違反經驗法則云云，亦無可採。
  (三)按法院依自由心證判斷事實之真偽，不得違背論理及經驗法
    則，民事訴訟法第222 條第3 項定有明文。至上訴人以證人
    吳佳洋所言不實在，並以前揭情詞主張原審判決有違背經驗
    法則之違法等語。查，原審判決略以：「其（按：證人吳佳
    洋）所稱車禍發生時間雖有些許誤差，就被告（按：上訴人
    ）所駕車輛顏色亦由銀色誤認為白色，然其就被告當時駕車
    路段號誌燈為紅燈之供述，始終如一，且其於車禍發生後隨
    即轉頭查看，不致影響目擊過程之真實性；另其復證稱原與
    車禍雙方當事人不認識，而被告復未舉證證明該證人是否與
    系爭車輛駕駛人乙○○有任何利害與共之關係，自難謂該證
    人係遭乙○○勾串而為不實證言。從而，證人吳佳洋所為上
    開證言，應與事實相符，堪予採信。」，有原審判決附卷可
    稽，則原審依證人吳佳洋證詞，並參酌卷附書證審酌結果，
    本於自由心證，認定事實，而採認被上訴人於原審之主張為
    真正，依首揭說明，難謂有何違背經驗法則之處，且此乃原
    審就證據取捨結果所為之事實認定，係屬事實審法院之職權
    範圍，是上訴人執此主張原審判決此部分有違背經驗法則之
    違法情事云云，並無足採。
四、綜上，上訴人所陳前開上訴理由，並未具體指出原審判決有
    如何違背法令情事，更未指明原審判決所違反之法令條項或
    其內容以及依訴訟資料有何判決違背法令之具體事實，參諸
    前開說明，自不得謂已合法表明上訴理由，從而本件上訴，
    顯難認為合法，應予駁回。
五、依民事訴訟法第436 條之32第1 項準用同法第436 條之19第
    1 項規定，確定上訴費新臺幣1,500元由上訴人負擔。
六、依民事訴訟法第436 條之32第2 項、第444 條第1 項前段、
    第95條、第78條、第436 條之32第1 項、第436 條之19第1
    項，裁定如主文。
中    華    民    國    98    年    1     月    21    日
              民事第一庭    審判長法  官  李世貴
                                  法  官  黃信滿
                                  法  官  陳翠琪
正本係照原本作成
本裁定不得抗告
中    華    民    國    98    年    1     月    22    日
                                  書記官  簡曉君


司法院資訊處製作；財團法人民間司法改革基金會備份。
